最　高　行　政　法　院　判　決
　　　　　　　　　　　　　　　　　　 96年度判字第00359號
上　訴　人　甲○○
被 上訴 人　財政部台北市國稅局
代　表　人　乙○○
上列當事人間因遺產稅事件，上訴人對於中華民國93年12月15日
臺北高等行政法院92年度訴字第3210號判決，提起上訴，本院判
決如下：
　　主  文
上訴駁回。
上訴審訴訟費用由上訴人負擔。
　　理  由
一、上訴人之父陳長壽於民國（以下同）86年12月6日死亡，經
    原處分機關核定遺產稅新臺幣（下同）201,437,782元，行
    政救濟利息1,846,719元，繳納期限原自88年4月26日起至88
    年6月25日，後經展延至89年4月15日止。嗣經上訴人繳納
    86,716,105元，其餘稅款則由上訴人提供其自有坐落臺北市
    南港區○○段○○段441地號等8筆土地申請抵繳，案經原處
    分機關於91年12月13日以財北國稅徵字第0910088313號函復
    否准其請。上訴人不服，訴經財政部訴願決定，亦遭決定駁
    回，循序提起行政訴訟，同遭臺北高等行政法院92年度訴字
    第3210號判決判決駁回，遂提起本件上訴。
二、本件上訴人在原審起訴主張：本件遺產稅應納稅額，經被上
    訴人核定計201,437,782元，行政救濟加計利息1,846,719元
    ，而經繳納稅款計達86,716,105元，衡情本件繼承人再以現
    金繳納剩餘稅款確有困難，被上訴人所為否准上訴人申請以
    實物抵繳之處分，實與遺產及贈與稅法第30條第2項規定之
    立法意旨係體恤納稅義務人繳納稅款之資力相違背。又被上
    訴人僅以上訴人申請抵繳之土地『不易變價』為由即否准處
    分，就系爭抵繳土地是否『易於保管』乙情未加任何審查，
    是被上訴人所為本件否准處分，與遺產及贈與稅法第30條第
    2項規定不符，而與法律優越原則有違，洵屬不當。另實務
    上曾有准以「保護區」土地申請抵繳之案例，被上訴人否准
    上訴人以保護區土地抵繳遺產稅所為之處分，實欠公益考量
    ，亦與公平、平等原則不符云云。求為撤銷原處分及訴願決
    定。
三、被上訴人在原審答辯則以：上訴人以上開自有保護區土地抵
    繳遺產稅，被上訴人以保護區土地不易於變價，據以否准，
    核與首揭遺產及贈與稅法第30條第2項規定相符，並無違誤
    ；至訴稱臺北市政府之都市發展局限制該土地使用而壓低其
    土地價值，被上訴人否准抵繳，更有違憲法第15條規定乙節
    ，按保護區土地受限制使用，不易變價，乃眾所週知之事實
    ，被上訴人不同意上訴人自以系爭土地抵繳之申請，核無不
    妥，此與上訴人之生存權、工作權、財產權無涉等語，資為
    抗辯。
四、原審斟酌全辯論意旨及調查證據之結果，以：本件上訴人於
    91年10月30日申請以自有坐落臺北市○○區○○段2小段415
    地號等8筆土地抵繳被繼承人陳長壽之遺產稅款。經被上訴
    人詢據臺北市政府都市發展局以91年11月28日北市都2字第0
    9132995300函復：「有關函詢臺北市○○區○○段2小段415
    地號等8筆保護區土地是否有徵收補償計畫，可否建築或開
    發作為休閒遊樂區‧‧‧經查旨揭保護區土地本府並無徵收
    計畫，其使用悉依『臺北市土地使用分區管制規則』等相關
    規定辦理。」被上訴人以保護區土地受限制使用，不易變價
    ，遂以91年12月13日財北國稅徵字第0910088313號函復上訴
    人謂：「台端申請以自有坐落南港區○○段○○段415地號等
    8筆土地抵繳被繼承人陳長壽之遺產稅乙案，茲因不符合遺
    產及贈與稅法第30條第2項規定易於變價之規定，本局礙難
    辦理。」予以否准。揆諸遺產及贈與稅法第30條第2項規定
    ，並無不合。至財政部75年11月11日台財稅字第7570865號
    函釋，業經該部以86年8月7日台財稅第861081877號函釋，
    自86年9月1日起，非經該部重行核定，一律不再援引適用。
    是上訴人援引該號函釋，向被上訴人機關申請以系爭土地抵
    繳遺產稅時，自屬於法無據，無可准許，應予駁回。從而，
    本件原處分並無違誤，訴願決定予以維持，亦無不合，上訴
    人起訴意旨為無理由，而駁回其起訴。
五、本院經查：
　　(一)「遺產稅或贈與稅應納稅額在30萬元以上，納稅義務人確
　　　有困難，不能一次繳納現金時，得於前項規定納稅期限內
　　　，向該管稽徵機關申請，分十二期以內繳納，．．．。並
　　　准以課徵標的物或其他易於變價或保管之實物一次抵繳。
　　　」為遺產及贈與稅法第30條第2項所明定。準此，遺產稅
　　　或贈與稅本應以現金繳納，必須現金繳納確有困難，始得
　　　以實物抵繳。納稅義務人申請實物抵繳，是否符合上開要
　　　件及其實物是否適於抵繳，自應由稅捐稽徵機關予以調查
　　　核定，非謂納稅義務人不論在何種情形下，均得指定任何
　　　實物以供抵繳。
    (二)財政部75年11月11日台財稅第7570865號函釋意旨，是以
      保護區、都市行水區、都市計畫外農業區交通用地與水利
      用地等土地，即不屬公共設施用地，且不易變價，原則上
      不得以之抵繳遺產稅，惟若納稅義務人確無現金繳納，又
      無其他適合抵繳之實物時，稽徵機關可受理抵繳。但該函
      釋業經財政部以86年8月7日台財稅第861081877號函釋示
      ，自86年9月1日起，非經該部重行核定，一律不再援引適
      用。上訴人仍援引該函釋主張得以系爭土地抵繳遺產稅，
      於法無據。
    (三)上訴人並非以遺產稅以課徵標的物申請實物抵繳，而係由
      上訴人提供其自有系爭8筆保護區之農地（地目為旱）申
      請實物抵繳，被上訴人經向台北市政府都市發展局函詢系
      爭8筆保護區之土地是否有徵收補償計畫，可否建築或開
      發作為休閒遊樂區，經該局函復並無徵收計畫，其使用悉
      依台北市土地使用分區管制規則等相關規定辦理，被上訴
      人因而以保護區土地受限制使用，不易變價為由，否准上
      訴人以系爭8筆保護區土地抵繳遺產稅，與行為時遺產及
      贈與稅法第30條第22項規定，尚無不合。
    (四)財政部為稅捐主管機關，其基於職掌所發布之函釋，如認
      與修正後之法令不盡相符，自另可以新函示，表明原舊函
      釋不再援引適用。本件上訴人係於91年10月間申請以系爭
      8筆保護區土地抵繳遺產稅，係在財政部86年8月7日台財
      稅第861081877號函示之後，自有該函示之適用，並無違
      反公平、平等原則，亦無違反法律保留原則。
    (五)綜上所述，原判決認事用法均妥適，上訴意旨指摘原判決
      有判決不備理由之違法，求予廢棄原判決，經核並無理由
      ，上訴應予駁回。
六、據上論結，本件上訴為無理由，爰依行政訴訟法第255條第1
    項、第98條第3項前段，判決如主文。
中　　華　　民　　國　　96　　年　　3　　 月　　8　　 日
                  第二庭審判長法  官　鄭　淑　貞
                              法  官  黃　本　仁
                              法  官  黃　合　文
                              法  官　吳　明　鴻
                              法  官　鄭　小　康
以  上  正  本  證  明  與  原  本  無  異
中　　華　　民　　國　　96　　年　　3　　 月　　8　　 日
　　　　　　　　　　　　　　　書記官　蘇　金　全
